【裁判字號】    88,訴,918
【裁判日期】    890623
【裁判案由】    煙毒
【裁判全文】
臺灣臺北地方法院刑事判決                          八十八年度訴字第九一八號
    公  訴  人  臺灣臺北地方法院檢察署檢察官
    被      告  甲○○
    指定辯護人  本院公設辯護人乙○○
右列被告因違反肅清煙毒條例案件，經台灣桃園地方法院檢察署（八十七年偵字第一
五六四三號）呈請台灣高等法院檢察署核轉台灣台北地方法院檢察署提起公訴（八十
七年度偵字第二三四一六號），本院判決如左：
    主  文
甲○○意圖販賣而持有毒品，處有期徒刑陸年，免其刑全部之執行。
毒品海洛因拾捌包（總重共計拾貳公克）沒收。
    事  實
一、甲○○自民國六十二年六月在台就讀國中期間，隨父母移民美國並取得該國居留
    權，嗣於西元一九九五年（即民國八十四年）九月十三日，在美國紐約州紐約市
    因意圖販賣而持有毒品海洛因，為美國警方查獲，並扣得薄玻璃紙包裝之毒品海
    洛因十八包（總重共計十二公克），經美國法院於同年十月廿四日判決緩刑五年
    （即緩刑期間至二０００年十月廿四日止）。由於判決後甲○○並未依規定按時
    報到，美國法院乃於西元一九九七年（即民國八十六年）間撤銷前開緩刑宣告，
    重新判決甲○○應執行有期徒刑一至三年，其於同年二月十八日入美國紐約州立
     Aerowdeck監獄服刑至西元一九九八年（即民國八十七年）四月底，隨即由美國
    移民局移送至路易斯安那州 Oakdale監獄羈押，至同年九月九日依法遣返我國，
    始為法務部調查局桃園縣調查站查知上情。
二、案經法務部調查局桃園縣調查站移送台灣桃園地方法院檢察署偵辦呈請台灣高等
    法院檢察署核轉台灣台北地方法院檢察署檢察官偵查起訴。
    理  由
一、訊據被告甲○○對於其自民國六十二年六月在台就讀國中期間，即隨父母移民美
    國並取得該國居留權，嗣於西元一九九五年（即民國八十四年）九月十三日，在
    美國紐約州紐約市為美國警方查獲其持有薄玻璃紙包裝之毒品海洛因十八包（總
    重共計十二公克），並起訴其意圖販賣而持有管制物品罪，經其認罪後，由美國
    法院於同年十月廿四日判決緩刑五年確定。由於判決後其並未依規定按時報到，
    美國法院乃於西元一九九七年（即民國八十六年）間撤銷前開緩刑宣告，重新判
    決其應執行有期徒刑一至三年，於同年二月十八日入美國紐約州立 Aerowdeck監
    獄服刑至西元一九九八年（即民國八十七年）四月底，再由美國移民局移送至路
    易斯安那州 Oakdale監獄羈押，至同年九月九日依法遣返我國之事實固供認不諱
    ，惟矢口否認有意圖販賣而持有毒品海洛因之犯行，辯稱：伊並無意販賣，當時
    係伊美國友人 Kevin向伊要海洛因吸用，伊正準備分一點給他吸的時候，就被警
    察查獲了，由於美國人對於東方人有種族偏見，所以便認定伊係要販賣而持有上
    開毒品云云。惟查右開犯罪事實，業據被告在美國法院審理時供認不諱，並經美
    國法院判決被告有罪、緩刑五年確定，嗣因被告未按時報到，乃由該國法院撤銷
    原緩刑宣告，重新判決有期徒刑一至三年確定在案，有被告在美國之認罪文件、
    起訴文件、判決文件、服刑資料影本及外交部八十九年五月十九日外（八九）條
    二字八九０二０一二八三三號函等資料在卷可按，而扣案之毒品，經美國警方送
    驗結果確為海洛因無誤，亦有該國警局管制實驗室物品分析報告書影本附卷可憑
    ，是被告所辯，顯係事後卸責之語，不足採信，其犯行堪以認定。
二、按海洛因係屬肅清煙毒條例第二條所規定之毒品，惟被告行為後上開條例，業經
    總統於民國八十七年五月二十日修正公布為「毒品危害防制條例」，並於同年五
    月二十二日生效，海洛因乃為該條例所定之第一級毒品，而該條例第五條第一項
    對於意圖販賣而持有第一級毒品者，處無期徒刑或十年以上有期徒刑，得併科新
    台幣七百萬元以下之罰金，較之修正前之肅清煙毒條例第七條第一項意圖販賣而
    持有毒品者，處無期徒刑或十年以上有期徒刑，得併科新台幣三十萬元以上罰金
    之規定，顯對被告較為不利，依刑法第二條第一項但書之規定，比較新舊法適用
    之結果，應以修正前之訴清煙毒條例有利於被告，應適用之。核被告所為，係犯
    修正前之肅清煙毒條例第七條第一項之意圖販賣而持有毒品罪。查本件被告甲○
    ○於十四歲就讀國中時即隨雙親移民美國，定居該國二十餘年，迄因本案遭美國
    依法遣返前，均未曾返國，有內政部警政署入出境管理局檢送之被告入出境資料
    一件在卷可按，是其於就讀國中時期即長期定居國外，遣返前迄未返國，對於我
    國之法律規定並不知曉，而其上開犯罪行為又係發生在中華民國領域之外，對我
    國未生實害，同一行為復經美國法院依該國法律原判處緩刑五年確定，嗣因被告
    於緩刑期間未依規定按時報到，乃經該國法院撤銷原緩刑宣告，重新判決有期徒
    刑一至三年確定，顯見上開犯行在美國並非重大犯罪，而其復於撤銷緩刑後，在
    美國服刑近二年，衡其犯罪情狀足堪憫恕，爰依刑法第五十九條減輕其刑，故有
    期徒刑減為七年以上有期徒刑，有期徒刑則得減輕其刑至二分之一後，審酌被告
    在我國尚無前科紀錄，及犯罪之動機、目的、手段、所生危害、犯罪後態度及意
    圖販賣而持有毒品海洛因之數量等情狀，量處有期徒刑六年，以示儆懲。再被告
    同一行為經外國（美國）確定裁判後，已在該國受刑之一部執行並獲假釋出獄，
    雖其受該國宣告之刑期尚未全部執行完畢，然其因上開犯罪事實業於美國受前開
    刑之宣告暨執行，且其親友均業已移民美國定居，現因此案遭遣返我國後，一人
    獨居在台，信其經此審判及服刑教訓後，當知所警惕已無執行之必要，爰依刑法
    第九條免其刑全部之執行，以勵自新。又被告為美國警方查獲之毒品海洛因十八
    包（總重共計十二公克）雖未（在我國）扣案，然為違禁物，爰依肅清煙毒條例
    第十三條之規定宣告沒收之。
四、被告係中華民國人民在中華民國領域外犯最輕本刑為三年以上有期徒刑之罪，依
    刑法第七條規定，本院有審判權，併此敘明。
據上論斷，應依刑事訴訟法第二百九十九條第一項前段，肅清煙毒條例第七條第一項
、第十三條，刑法第十一條前段、第二條第一項後段、第五十九條、第九條但書，判
決如主文。
本案經檢察官陳佳秀到庭執行職務
中    華    民    國      八十九      年      六      月      廿三      日
                                      臺灣臺北地方法院刑事第五庭
                                          法  官  林  翠  華
右正本證明與原本無異。
如不服本判決，應於判決送達後十日內，向本院提出上訴狀。
                                          書記官  林  明  龍
中    華    民    國      八十九      年      六      月    二十七    日
附錄本案論罪科刑法條全文：
戡亂時期肅清煙毒條例第七條
意圖販賣而持有毒品或鴉片者，處無期徒刑，或十年以上有期徒刑，得併科一萬元
以下罰金。
意圖販賣而持有麻煙者，處七年以上有期徒，得併科七千元以下罰金。
意圖販賣而持有抵隱物品或罌粟種子者，處五年以上有期徒刑，得併科五千元以下
罰金。
意圖販賣而持有專供製造吸用煙毒之器具者，處五年以下有期徒刑，得併科二千元
以下罰金。


司法院資訊處製作；財團法人民間司法改革基金會備份。
